【裁判字號】    99,交聲,263
【裁判日期】    990629
【裁判案由】    交管條例聲異
【裁判全文】
臺灣板橋地方法院交通事件裁定         99年度交聲字第263號
原處分機關  交通部公路總局臺北區監理所板橋監理站
異  議  人  甲○○
上列異議人即受處分人因違反道路交通管理處罰條例案件，對於
交通部公路總局臺北區監理所板橋監理站中華民國99年1 月20日
所為之處分（原處分案號：板監裁字第裁41-C00000000號），聲
明異議，本院裁定如下：
    主  文
原處分撤銷。
甲○○汽車駕駛人駕駛汽車，有二輛以上之汽車共同在道路上以
危險方式駕車，處罰鍰新臺幣萬元，吊銷其駕駛執照，年內
不得考領駕駛執照，及吊扣車號F5P-715 號重型機車牌照個月
，並應接受道路交通安全講習。
    理  由
一、原處分意旨略以：異議人即受處分人（下稱異議人）甲○○
    所有之車牌號碼F5P-715 號重型機車，於民國98年11月25日
    1 時50分許，在臺北縣蘆洲市○○○○道疏洪一路2K+500M
    處，經臺北縣政府警察局蘆洲分局更寮派出所警員以「兩輛
    以上機車在路上以併行方式駕車，且有競駛」之違規情事，
    經採證後逕行舉發。嗣異議人於舉發通知單上所載應到案日
    期前向原處分機關提出申訴，經原處分機關函請原舉發單位
    調查結果，仍認上開重型機車確有與CUH-777 號及597-CHD
    等他車佔據快車道併行駕車競駛之違規事實，遂於99年1 月
    20日以板監裁字第裁41-C00000000號裁決書，依道路交通管
    理處罰條例第43條第3 項（原處分書漏載第4 項前段、第5
    項前段）之規定，裁處罰鍰新臺幣（下同）3 萬元，吊銷駕
    駛執照，3 年內不得考領駕駛執照，並施以道路交通安全講
    習等語。
二、異議理由略以：伊當時出於好奇而偕同友人前往二重疏洪道
    ，嗣於該處投幣洗車場停留並觀看飆車。俟因警員前往取締
    ，其等亦驅車離去。離去途中有一群飆車族於同行之車陣中
    ，而伊不熟悉二重疏洪道，即隨車陣一直騎。後因警察趨近
    ，伊一時緊張亦隨同其他車輛闖紅燈，車陣先後分別於3 個
    路口散去。後經警方通知伊至派出所就涉嫌公共危險部分到
    案說明，然伊雖有與他車併行，僅係因不敢亂超車，但非飆
    車族成員，並無與他車競速之意思，爰為此聲明異議，請求
    撤銷原處分云云。
三、按汽車駕駛人，駕駛汽車有在道路上蛇行，或以其他危險方
    式駕車者，處6,000 元以上24,000元以下罰鍰，並當場禁止
    其駕駛。二輛以上之汽車共同在道路上蛇行，或以其他危險
    方式駕車者，或在道路上競駛、競技者，處汽車駕駛人新臺
    幣30,000元以上90,000元以下罰鍰，並當場禁止其駕駛及吊
    銷其駕駛執照。汽車駕駛人有道路交通管理處罰條例第43條
    第1 項第1 款、第3 項行為者，並吊扣該車輛牌照3 個月，
    且應接受道路交通安全講習，道路交通管理處罰條例第43條
    第1 項第1 款、第3 項、第4 項前段、第5 項前段分別定有
    明文。又汽車駕駛人，曾依第43條之規定吊銷駕駛執照者，
    3 年內不得考領駕駛執照，同條例第67條第2 項亦有明文。
四、經查：
  (一)異議人甲○○於98年11月25日1 時50分駕駛F5P-715 號重型
    機車，於臺北縣蘆洲市○○○○道疏洪一路2K+500M 處，經
    臺北縣政府警察局蘆洲分局更寮派出所警員認異議人有「二
    輛以上汽車在道路上以併行方式駕車，且有競駛之情事」之
    違規事由而為警採證後逕行舉發，嗣經原處分機關依道路交
    通管理處罰條例第43條第4 項第1 項第1 款、第3 項、第4
    項前段、第5 項前段及第67條第2 項之規定，裁處其罰鍰
    30,000元，吊銷駕駛執照，3 年內不得考領駕駛執照，並施
    以道路交通安全講習等情，有臺北縣政府警察局北縣警交大
    字第C00000000 號舉發違反道路交通管理事件通知單、交通
    部公路總局臺北區監理所板橋監理站99年1 月20日板監裁字
    第裁41-C00000000號各1 紙附卷可稽（見本院卷第5 、7 頁
    ），此部分事實應堪認定。
  (二)按道路交通管理處罰條例第43條第1 項第1 款所稱「其他危
    險方式」駕車，係立法者以概括立法之方式，用以規範各種
    嚴重違反交通法規而危及其他用路人安全之行為，實務上常
    見者例如連續闖越紅燈、連續逆向行駛、僅以後輪著地行駛
    、沿途任意變換車道等駕駛行為皆屬之。又同條第3 項所謂
    「二輛以上之汽車共同違反第1 項之規定」，係指數車有併
    排行駛、霸佔車道或共同以上開「危險方式」等妨害用路人
    車通行、令用路人交通往來致生危險之駕駛行為。就本件舉
    發經過，業據證人即本件採證舉發之臺北縣政府警察局蘆洲
    分局更寮派出所警員乙○○於本院調查時具結證稱：「當時
    違規情形在現場有很多機車在飆車，我們是執勤時發現的。
    當天是有巡邏的勤務，當時飆車很多，我們開偵防車進去做
    柔性勸導，因為他們看到我們的警示燈機車會騎走，我們的
    偵防車是開在他們的車陣當中。車牌號碼F5P-715 號重型機
    車當時違規情形，是在疏洪道一路我們發現他的車輛跟其他
    約10台機車行駛同一個方向，往三重方向行駛他們騎得蠻快
    ，車陣中其他車輛互有前後追逐情形，於採證後逕行舉發，
    當天舉發將近30部的機車。我們從發覺到車潮散去時間約7
    分鐘，因為我們到場的時候他們已經集結了，要開始錄影的
    時候他們已經準備要散去。因為他們數量龐大且車速滿快的
    ，我們怕攔檢有危險，所以沒有當場舉發。異議人是跟著10
    部機車一起，10幾部機車右轉，異議人也跟著右轉，他也不
    是最後1 台。從開始發現到攝影結束距離約5 公里，地點從
    蘆洲的環堤大道與復興路口，約在蘆洲機場捷運線的捷運站
    到二重疏洪道的疏洪一路與疏洪八路，當天值勤有20位警員
    左右，散佈在不同的點沿著這5 公里的周遭路口都有設崗。
    」等語，並有臺北縣政府警察局蘆洲分局99年2 月12日北縣
    警蘆交裁字第0990006193號函附舉發採證光碟1 片、採證光
    碟翻拍照片8 幀及證人提出之現場測繪圖（繪有飆車族行進
    路線及流竄路線）、警員工作紀錄簿、勤務分配表各1 紙及
    當日其他舉發違反道路交通管理事件通知單共19件附卷可稽
    。參以本院當庭勘驗上開舉發採證光碟，內容略以：「車號
    F5P-715 號重型機車於光碟播放時間4 分又40秒時出現，同
    時與約6 部機車行駛警車前方，車陣中機車有併排行駛、佔
    據車道之情形，車陣之機車間相對位置互有前後，於光碟播
    放時間7 分又8 秒時，車號F5P-715 號重型機車隨同車陣由
    引道駛離。」等情，有本院勘驗筆錄及摘錄照片在卷可按（
    見本院卷第18至21頁、第27頁背面）而異議人於本院調查時
    ，亦自承其確有併排行駛之行為（見本院卷第26頁）。復依
    上開現場測繪圖觀之，自異議人所停留之投幣洗車場起迄疏
    洪一路與疏洪八路路口共有6 處出口引道，然異議人不僅未
    減速讓行，亦未提前於其他引道離去而仍持續併行於車陣中
    ，最後再與車陣中多部機車共同自引道駛離，益徵其主觀上
    有併排行駛而共同以「危險方式駕車」之意識明確。而異議
    人固辯稱其併排行駛係因不敢亂超車云云，惟衡諸常情，一
    般用路人遇有此情，得以減速讓行方式或提前於其他引道離
    去以區隔於車陣外，是其上開所辯，與常理有違，殊難採信
    。是以，異議人確有於前述時、地，與車號CUH-777 及
    597-CHD 等機車共同以危險之方式在道路上駕車之違規行為
    無訛。
  (三)末按，道路交通管理處罰條例第43條第3 項所謂「二輛以上
    之汽車共同違反第1 項之規定，或在道路上競駛、競技」，
    其中違反第1 項之規定所指即「蛇行，或以其他危險方式駕
    車」，至「競駛、競技」則指數車相互以超越對方車輛為目
    的，而高速競賽或追逐行駛之駕駛行為。是以，「蛇行」為
    「危險方式駕車」之例示規定，而「競駛、競技」與「危險
    方式駕車」之裁罰法律效果固無不同，惟由構成要件規範結
    構觀之，立法者顯然有意區分兩者之行為態樣，且不以同時
    具備為必要。準此，數駕駛人若結夥成行，雖有併排行駛、
    佔據車道之駕駛行為，仍與「競駛、競技」之文義有間，自
    不能適用「競駛、競技」之規定為裁罰依據。查本件異議人
    有數車共同併排行駛之「危險方式駕車」行為業如前述，然
    上開採證光碟之錄影內容中，異議人騎乘機車與他車雖偶有
    前後，惟尚無明顯與他車有相互超越、追逐競駛之情形，復
    查無其他積極證據足以證明異議人確有原處分機關所認競駛
    之違規，是原處分機關以「二輛以上汽車共同在道路上競駛
    」為裁罰事由，其認事用法即有違誤。
五、綜上所陳，異議人於上揭時、地，有「二輛以上汽車共同在
    道路上以危險方式駕車」之違規行為堪以認定，惟原處分機
    關未予詳查，而以「二輛以上汽車共同在道路上競駛」為裁
    罰事由，其認事用法有所違誤。是異議人之異議雖無理由，
    惟原處分既有上開瑕疵，要屬無可維持，自應由本院撤銷原
    處分，並自為裁罰如主文第2 項所示，以期適法。
據上論斷，應依道路交通管理處罰條例第87條第2 項，道路交通
案件處理辦法第20條前段之規定，裁定如主文。
中    華    民    國    99    年    6     月    29    日
                    交通法庭  法  官  陳海寧
以上正本證明與原本無異。
如不服本裁定應於送達後5 日內向本院提出抗告狀。
                              書記官  馮得弟
中    華    民    國    99    年    6     月    30    日

司法院資訊處製作；財團法人民間司法改革基金會備份。
